臺灣宜蘭地方法院民事判決
111年度訴字第176號
原      告  吳美容  
兼
訴訟代理人  陳正松  
被      告  礁溪巨星溫泉大廈管理委員會

法定代理人  丁水岸  
訴訟代理人  張建舜  
上列當事人間因撤銷規約等事件，本院於民國111年5月17日言詞
辯論終結，判決如下：
    主  文
原告之訴駁回。
訴訟費用由原告負擔。
    事實及理由
壹、兩造聲明及陳述要旨
一、原告主張：
（一）原告二人為夫妻，於民國（下同）93年間分別購入門牌號
      碼：宜蘭縣○○鄉○○路00號、53號建物，為礁溪巨星溫泉大
      廈之區分所有權人，並概括承受該大廈於85年間所訂規約
      之權利與義務。
（二）礁溪巨星溫泉大廈於109年5月16日新訂「礁溪巨星溫泉大
      廈社區管理規約」（下稱：「新規約」）。新規約為多數
      暴力決，其中新規約第11條第4項、第17條第2項第1款第3
      目、第4目，顯專以損害原告權益而訂，有違公平、合理
      及比例原則。
（三）原告於110年12月25日召開區分所有權人會議前4天，依新
      規約第6條第3項規定，以書面說明作成提案單及附上理由
      ，送交被告提議，最終大會決議以提案人未出席為由不予
      討論。爰依民法第799條之1條第3項規定，提起本件訴訟
      （見本案卷第10、285頁）。
（四）聲明：管委會委員名額之選任，採不分區推選部分撤銷，
      改以分層分區方式推選；原告二人1樓建物應繳交之大廈
      管理費，其面積之計算，應扣除騎樓地部分，以實際營業
      場所面積為準；原告二人1樓建物未營業時，其管理費應
      比照地下一樓以5折優惠（詳如本案卷第7頁）。
二、被告則以：
（一）原告既未出席109年3月21日、109年5月16日區分所有權人
      會議，依民法第799條之1規定，原告也未於新規約成立後
      3個月內請求法院撤銷。
（二）被告依區分所有權人會議執行事務，並無濫權之事。
（三）聲明：原告之訴駁回。
貳、得心證之理由　
一、按「98年1月23日修正公布、並於98年7月23日施行之民法第
    799條之1第3項規定：『規約之內容依區分所有建築物之專有
    部分、共有部分及其基地之位置、面積、使用目的、利用狀
    況、區分所有人已否支付對價及其他情事，按其情形顯失公
    平者，不同意之區分所有人得於規約成立後三個月內，請求
    法院撤銷之』。所謂使用目的，在住商混用之區分所有建築
    物，係指各專有部分之使用是作住宅或營業用。所謂利用狀
    況，例如共有部分之使用狀況或頻度。不同意之區分所有權
    人，包括自始不同意該規約內容或『未參與其訂定者』，得於
    該規約成立後三個月內，以管理負責人或管理委員會為被告
    ，訴請法院撤銷之。一經判決撤銷確定，該規約內容自失其
    效力。若未經撤銷，除有違反強制規定而無效之情形外，自
    屬確定有效。查被上訴人並未就約定其按應有部分比例繳納
    管理費之決議，於98年7月23日即民法第799條之1第3項規定
    生效日起三個月內，依民法第799條之1第3項規定，請求法
    院撤銷，且未證明該決議有違反強制規定而無效之情形，則
    該決議自屬確定有效。從而，基於私法自治原則，被上訴人
    應受按應有部分比例繳納管理費之決議，即按月繳納管理費
    *元之拘束，無從按上訴人實際管理公共設施時所需維護、
    清潔之費用支出情形，以及被上訴人實際使用公共設施之使
    用範圍與強度，酌減管理費」（臺灣高等法院106年度上字
    第778號民事判決意旨參照，最高法院107年度臺上字第890
    號民事裁定駁回上訴確定）。
二、查礁溪巨星溫泉大廈於109年5月16日第一屆第二次區分所有
    權人大會（見本案卷第31頁）訂定原告本案主張撤銷之新規
    約（見本案卷第38、42頁），原告2人並未出席，亦未委託
    他人出席（見本案卷第139頁簽到簿），自均屬前述「未參
    與其訂定者」，原告復自承未於新規約成立後三個月內，以
    管理負責人或管理委員會為被告訴請法院撤銷之（見本案卷
    第285頁），且未證明其主張撤銷部分之新規約有何違反強
    制規定而無效之情形，依前述說明，新規約該部分自屬確定
    有效，故原告遲至111年3月7日始提起本件撤銷訴訟（見本
    案卷第7頁本院收文章），並無理由，應予駁回。
三、又因民法第799條之1第3項係規定「規約成立後三個月內」
    之要件，而原告本案主張撤銷之新規約部分，並非110年12
    月25日區分所有權人會議所成立者，故該次會議與本案無關
    ，併此敘明。　　
參、結論：本件原告之訴為無理由，應予駁回。
肆、本件事證已臻明確，兩造其餘攻擊防禦方法及舉證，經核均
    對判決結果不生影響，爰不另一一論述，併此敘明。
伍、訴訟費用負擔之依據：民事訴訟法第78條。
中　　華　　民　　國　　111 　 年　　5 　 月　  31  　日
                  民事庭   法  官   伍偉華 
以上正本係照原本作成。
如對本判決上訴，須於判決送達後二十日之不變期間內，向本院
提出上訴狀（應附繕本）。
如委任律師提起上訴者，應一併繳納上訴審裁判費。
中　　華　　民　　國　　111 　年　　5 　　月　　31　　日
                            書記官   邱信璋